臺灣臺中地方法院刑事判決　　　　　　　96年度易字第1550號
公　訴　人　臺灣臺中地方法院檢察署檢察官
被　　　告　丁○○
上列被告因詐欺案件，經檢察官提起公訴（九十五年度偵字第二
四七四九號），被告於準備程序就被訴事實為有罪之陳述，本院
合議庭裁定由受命法官獨任進行簡式審判程序，並予判決如下：
    主    文
丁○○幫助意圖為自己不法之所有，以詐術使人將本人之物交付
，累犯，處有期徒刑月，如易科罰金，以新台幣壹仟元折算壹
日。
    犯罪事實
一、丁○○前於民國九十二年間，曾因偽造文書案件，經臺灣高
    雄地方法院以九十二年度簡字第二二七四號判處有期徒刑三
    月，甫在九十三年三月八日因易科罰金執行完畢；詎猶不知
    警省，其明知個人在金融機構帳戶之存摺及提款卡係供自己
    使用之重要理財工具，關係個人財產、信用之表徵，且可預
    見存摺、提款卡、開戶印章及其密碼如交予他人使用，而未
    加以闡明正常用途，極易被利用為與財產有關之犯罪工具，
    竟仍不顧他人可能遭受財產上損害之危險，而基於縱若其金
    融機構之帳戶被利用作為詐欺取財之用，亦不違背其本意之
    幫助犯意，在如附表一所示之時間、地點，將其於如附表一
    所示之金融機構所開設帳戶之存摺、提款卡、開戶印章及密
    碼資料，以新台幣（下同）八千元之價格，一併販售交付予
    真實姓名、年籍均不詳，自稱「阿吉」之成年男子使用，而
    容許該人所屬詐欺集團成員藉各該帳戶以遂行詐欺取財犯罪
    。之後，「阿吉」所屬詐欺集團成員即基於意圖為自己不法
    所有之犯意聯絡，先後於附表二所示之時間，各以如附表二
    所示之手法，要求高雄市前鎮區之甲○與臺北縣新莊市之乙
    ○○需匯款至丁○○所開設如附表二匯入帳戶欄所示之金融
    機構帳戶內，致使如甲○及乙○○均陷於錯誤，各匯入十六
    萬五千元及合計三萬九千五百二十元至丁○○所開設如附表
    二匯入帳戶欄所示之金融機構帳戶內（甲○所匯入之款項，
    雖因郵局凍結該帳戶之交易，不法詐欺集團之成員並未能以
    丁○○所提供之晶片金融卡提領款項；惟因甲○所有之十六
    萬五千元現款於匯入丁○○之郵局帳戶後，即處於不法詐欺
    集團成員可逕行提領之狀態而得認為渠等可得掌控之範圍，
    自仍無礙於詐欺已然既遂之認定）。嗣經甲○、乙○○均察
    覺情況有異，始知受騙，經報警處理而循線查知上情。
二、案經臺中市警察局第二分局報請臺灣臺中地方法院檢察署檢
    察官偵查起訴。
    理    由
一、訊據被告丁○○坦認確有於如附表一所示之時地，一併將前
    述其所開立如附表一所示之金融機構帳戶之存摺、提款卡、
    開戶印章及密碼資料，以八千元之價格販售，提供予真實姓
    名、年籍均不詳，自稱「阿吉」之成年男子所屬詐欺集團成
    員使用之事實，且「阿吉」所屬詐欺集團成員所為之前述詐
    欺犯行，亦據被害人甲○與乙○○先後於警詢中均指述綦詳
    （見警卷第六頁至第八頁，核退字卷第六頁至第七頁），並
    有被告所設立郵局帳戶之郵政存簿儲金立帳申請書、查詢帳
    戶最近交易資料、郵政國內匯款執據、國泰世華商業銀行匯
    出匯款回條、臺中市第二信用合作社存摺存款戶綜合約定書
    及客戶交易明細查詢等文件在卷可參（見警卷第八頁、第一
    ０頁、第一二頁，核退字卷第一二頁、第一六頁、第一八頁
    ）。又按刑法上之故意，分直接故意（確定故意）與間接故
    意（不確定故意），「行為人對於構成犯罪之事實，明知並
    有意使其發生者」為直接故意，「行為人對於構成犯罪之事
    實，預見其發生而其發生並不違背其本意者」為間接故意；
    一般人至銀行開設帳戶並非難事，如非洗錢、犯罪等不法目
    的，依常情並無捨棄自己帳戶而迂迴收受他人帳戶使用之理
    ，是被告對於「阿吉」所屬詐欺集團成員可能將其帳戶用來
    作為詐欺等非法用途上，應有所預見，且不違背其本意，其
    竟仍提供帳戶資料予「阿吉」所屬詐欺集團成員使用，足見
    「阿吉」所屬詐欺集團成員將被告帳戶用來作為詐欺取財之
    用，為被告所容認及允許。另查銀行帳戶可供款項之存匯、
    提領，係一般人均可輕易申請開設，並無任何資格條件之限
    制，且金融存款帳戶，事關存戶個人財產權益之保障，其與
    存戶印鑑章、提款卡結合，專屬性、私密性更形提高；除非
    本人或與本人具密切關係之人，難認有何理由可自由流通使
    用該存摺、印章；一般人亦均有應妥為保管存摺及提款卡，
    以防止存摺及提款卡被他人冒用之認識，縱有特殊情況偶有
    將存摺、提款卡交付他人之需，亦必深入瞭解其用途後始行
    提供使用，實乃吾人日常生活經驗與事理；且存摺、提款卡
    等有關個人財產、身分之物品，如淪落不明人士手中，極易
    被利用為與財產犯罪有關之犯罪工具；而與他人於身分上不
    具密切關係之人，竟要求他人提供帳戶以為使用，此等行為
    ，客觀上已屬可疑，且顯係供為某非正當資金進出使用，而
    隱瞞其流程及行為人身分曝光之不法意圖亦可預見；若此之
    社會現實，恆係一般人本於日常生活經驗即可體察，本件被
    告對此自亦難諉為不知，是被告一併提供其所開設如附表一
    所示之金融機構帳戶資料時，應有幫助他人犯詐欺取財罪之
    不確定故意，堪可認定。綜此，本件事證至臻明確，被告犯
    行洵堪認定。
二、查前開真實姓名、年籍均不詳，自稱「阿吉」之成年男子所
    屬詐欺集團成員，基於意圖為自己不法所有之犯意聯絡，以
    上述之方式，先後撥打電話予被害人甲○及乙○○行騙，並
    致使被害人甲○、乙○○均陷於錯誤，因而交付本人之財物
    ，該「阿吉」所屬詐欺集團成員所為，應係犯刑法第三百三
    十九條第一項之詐欺取財罪。被告丁○○同時提供其所開設
    如附表一所示金融機構帳戶之存摺、提款卡、開戶印章及密
    碼資料予「阿吉」所屬詐欺集團成員，均以為詐欺取財所用
    ，係基於幫助他人詐欺取財之不確定故意，且所為屬詐欺取
    財罪構成要件以外之行為，核其所為則係犯刑法第三十條第
    一項、第三百三十九條第一項之幫助詐欺取財罪。被告以一
    行為交付如附表一所示之金融機構帳戶資料予「阿吉」，幫
    助「阿吉」所屬詐欺集團成員分別對被害人甲○及乙○○行
    詐欺取財，其以一行為觸犯二個構成要件相同之幫助詐欺罪
    名，構成同種想像競合犯，依刑法第五十五條之規定，應依
    情節較重者即對被害人甲○所為之該次幫助詐欺既遂犯行論
    以一罪。起訴書雖僅就被告提供其設於臺中市五權郵局帳戶
    資料，以幫助「阿吉」所屬詐欺集團成員詐騙被害人甲○之
    部分提起公訴，而就被告提供其設於臺中市第二信用合作社
    五權分行之帳戶資料，以幫助「阿吉」所屬詐欺集團成員對
    被害人乙○○詐欺取財之犯行，漏未於起訴書中詳述，惟該
    未經起訴部分之犯行，既與前揭經檢察官提起公訴之犯行有
    想像競合犯之裁判上一罪關係，本應為起訴效力所及，公訴
    檢察官復於本院補充更正之（見本院卷第二四頁），本院自
    得併予審論之。被告幫助「阿吉」所屬詐欺集團成員犯詐欺
    取財罪，為幫助犯，應依刑法第三十條第二項之規定減輕其
    刑。另被告有前揭犯罪事實欄所載之有期徒刑宣告與執行完
    畢之情形，有臺灣高等法院被告前案紀錄表在卷可查，其於
    受有期徒刑執行完畢後五年以內，故意再犯本件有期徒刑以
    上之罪，為累犯，應依刑法第四十七條第一項之規定加重其
    刑，並予先加重後減輕之。爰審酌被告之素行，其明知所提
    供之帳戶將有可能遭人供做詐欺取財之工具，竟為貪圖不法
    銷售之利益，執意將其所有之金融機構帳戶資料提供予不法
    份子使用，非惟幫助詐騙者遂行詐財目的，同時使詐欺者得
    以隱匿其真實身分，減少遭查獲之風險，愈使其肆無忌憚，
    助長犯罪之猖獗，破壞社會秩序甚鉅，並衡酌本件被害人甲
    ○及乙○○先後因遭詐騙而匯入被告所開設如附表一所示金
    融機構帳戶內之款項合計達二十餘萬元，然被告犯後坦認犯
    行，尚見其悔悟之意之犯罪後態度等一切情狀，量處如主文
    所示之刑，並諭知易科罰金之折算標準。
四、至被告丁○○所提供之如附表一所示金融機構帳戶之存摺、
    開戶印章與提款卡等物，雖係被告所有並供其違犯本件犯罪
    所用之物，但均未據扣案，又無證據證明該等物件仍屬存在
    ，為免滋生日後執行困難，爰不併予諭知沒收。再被告本件
    犯罪之型態為幫助他人詐欺取財，因詐欺取財之正犯是否屬
    於共同正犯，與被告應成立之罪名、刑責均無涉，為免累贅
    ，爰不於主文欄諭知被告幫助「共同」詐欺取財，均附此說
    明之。
據上論斷，依刑事訴訟法第二百七十三條之一第一項、第二百九
十九條第一項前段，刑法第三十條第一項前段、第二項、第三百
三十九條第一項、第五十五條、第四十七條第一項、第四十一條
第一項前段，刑法施行法第一條之一第一項、第二項前段，判決
如主文。
本案經檢察官丙○○到庭執行職務。
中　　華　　民　　國　　96　　年　　5 　　月　　24　　日
                  刑事第一庭  法  官  陳思成
上正本證明與原本無異。
如不服本判決，應於送達後十日內向本院提出上訴狀（須附繕本
），上訴於臺灣高等法院臺中分院。
                              書記官  王嘉麒
中　　華　　民　　國　　96　　年　　5 　　月　　24　　日
附錄論罪科刑法條
刑法第三百三十九條第一項
意圖為自己或第三人不法之所有，以詐術使人將本人或第三人之
物交付者，處五年以下有期徒刑、拘役或科或併科一千元以下罰
金。
【附表一】
┌──┬──────┬──────┬──────┬──────┬──────┬───┐
│編號│開 戶  日 期│金融機構名稱│帳        號│交 付  日 期│交 付  地 點│備  註│
├──┼──────┼──────┼──────┼──────┼──────┼───┤
│ 一 │95年09月22日│臺中市五權郵│0000000號   │95年09月23日│臺中市北區太│      │
│    │            │局（局號0021│            │14時許      │平路189號住 │      │
│    │            │316號）     │            │            │處          │      │
│    │            │            │            │            │            │      │
├──┼──────┼──────┼──────┼──────┼──────┼───┤
│ 二 │95年09月19日│臺中第二信用│000000000000│同上        │同上        │      │
│    │            │合作社五權分│號          │            │            │      │
│    │            │行          │            │            │            │      │
└──┴──────┴──────┴──────┴──────┴──────┴───┘
【附表二】
┌──┬──────┬───┬─────────┬────────┬───────┬───────┐
│編號│詐騙匯款之時│被害人│匯款金額（新臺幣）│匯入被告帳戶名稱│詐  騙  手  法│備          註│
├──┼──────┼───┼─────────┼────────┼───────┼───────┤
│ 一 │95年10月04日│甲○  │165000元          │附表一編號一所示│所申請之行動電│              │
│    │15時20分許  │      │                  │臺中市五權郵局  │話門號涉及刑案│              │
│    │            │      │                  │                │，需將帳戶內之│              │
│    │            │      │                  │                │存款轉出      │              │
├──┼──────┼───┼─────────┼────────┼───────┼───────┤
│ 二 │95年10月11日│乙○○│10320元＋29200元  │附表一編號二所示│可代為申辦貸款│起訴書誤以此二│
│    │某時        │      │                  │臺中市第二信用合│，待需先繳交稅│筆款項亦係匯入│
│    │            │      │                  │作社五權分行    │金及手續費用  │臺中市五權郵局│
│    │            │      │                  │                │              │；惟已經公訴檢│
│    │            │      │                  │                │              │察官當庭更正之│
└──┴──────┴───┴─────────┴────────┴───────┴───────┘
